【裁判字號】    99,交聲,305
【裁判日期】    991231
【裁判案由】    違反道路交通管理處罰條例聲明異議
【裁判全文】
臺灣基隆地方法院交通事件裁定         99年度交聲字第305號
原處分機關    交通部公路總局臺北區監理所基隆監理站
異  議  人
即受處分人    廖志勝
上列異議人即受處分人因違反道路交通管理處罰條例案件，對於
交通部公路總局臺北區監理所基隆監理站於中華民國99年9 月3
日以基監字第裁42-A08YQ6279號裁決書所為之處分（原舉發案號
：臺北市政府警察局北市警交大字第A08YQ6279 號）聲明異議，
本院裁定如下：
    主  文
異議駁回。
    理  由
一、原處分意旨略以：異議人即受處分人廖志勝於民國99年8 月
    13日19時3 分許，因將其所駕駛車牌號碼EWU-645 號輕型機
    器腳踏車（以下簡稱「系爭機車」）停放在臺北市○○街16
    0 號前、設有禁止停車標誌之人行道上，為臺北市政府警察
    局交通警察大隊值勤員警開單舉發，異議人不服舉發事實，
    爰依道路交通管理處罰條例第56條第1 項第4 款規定，裁處
    異議人罰鍰新臺幣（下同）600 元等語。
二、聲明異議意旨則略以：異議人確於99年8 月13日18時30分許
    ，將系爭機車停放在臺北市○○街之人行道上，該條街上之
    停車格有以黃色之防撞桿與白線區分停車位，防撞桿設立於
    白線上、左右兩側各2 支，但當日異議人選停之區域非常奇
    怪，只有左側防撞桿設立在白線上，右側防撞桿設立在黑線
    上，因為當時尚有其他車輛停放在此區，且似乎有被開立停
    車費繳費單，故異議人不疑有他，將系爭機車停放該處，至
    同日21時22分許，異議人始發現系爭機車遭拖吊，詢問在旁
    之漢中派出所員警後，員警表示該區應是交通隊剛將白線塗
    銷、停管處尚未將防撞桿更改位置，確實會造成市民區分停
    車位之疑慮，異議人係受誤導而在設有禁止停車標誌之處所
    停車，對原處分實感不平，為此提出聲明異議等語。
三、按汽車駕駛人在設有禁止停車標誌、標線之處所停車者，處
    新臺幣600 元以上1,200 元以下罰鍰，道路交通管理處罰條
    例第56條第1 項第4 款定有明文。而「機器腳踏車」（以下
    簡稱「機車」）亦屬上開規定所稱「汽車」，此觀道路交通
    管理處罰條例第3 條第8 款規定自明。
四、經查：
  (一)異議人於99年8 月13日駕駛系爭機車，在臺北市○○街160
    號前之人行道上停車，於同日19時3 分許，經臺北市政府警
    察局交通警察大隊員警，以「在人行道（騎樓）設有禁停標
    誌處所停車」之違規事實，當場拍照後逕行舉發，嗣異議人
    不服舉發事實，原處分機關乃對異議人裁處罰鍰600 元等情
    ，有臺北市政府警察局北市警交大字第A08YQ6279 號舉發違
    反道路交通管理事件通知單影本1 紙、現場採證照片2 張、
    北市警交大執字第09931773400 號書函1 份、交通部公路總
    局臺北區監理所基隆監理站基監字第裁42-A08YQ6279號裁決
    書1 紙在卷可稽，且為異議人所不爭執。
  (二)觀諸前揭現場採證照片，異議人停放系爭機車之人行道上設
    有禁止停車標誌（上有紅圈黑色「停」字之禁止停車圖示，
    附牌上註明「騎樓‧人行道」、「機慢車停放區除外」等字
    樣，並繪有左右雙向箭頭，經查均合於道路交通標誌標線號
    誌設置規則第78條之規定），另有以白實線（車輛停放線）
    劃設之機車停放區，系爭機車停放處所原亦為機車停放區之
    一部分，然其周邊之白實線已被黑色油漆徹底覆蓋、塗銷，
    自不再屬於例外得停車之處所，而係「設有禁止停車標誌之
    處所」，此等情形，一般人於停車前稍加查望，便可知悉。
    異議人既自陳其選停之區域「非常奇怪」，只有左側防撞桿
    設立在白線上，右側防撞桿設立在黑線上等語，可見已對其
    停車處所周邊之車輛停放線是否已為主管機關塗銷、該處所
    是否仍屬機車停放區等事實產生相當之懷疑，於停車前理應
    設法向主管機關查證，或就近詢問漢中派出所之員警，竟均
    未為之，在得預見自己可能「在設有禁止停車標誌之處所停
    車」之情況下，貿然將系爭機車停放在上開處所，隨即離去
    ，縱非故意違規，亦有應注意、能注意而不注意之過失情節
    ，應為其違規停車之行為受罰，殊無疑問。
  (三)異議人所指機車停放區左右兩側之黃色防撞桿（軟質彈性桿
    ），係由臺北市停車管理工程處設置，設置目的僅在避免合
    法停放之機車遭他人擅自移置，儘管於異議人停車時，上開
    處所右側之防撞桿與機車停放區右側車輛停放線之間存有約
    3 輛機車寬度之距離，惟該防撞桿並非任何道路交通管理法
    令所規定用以區隔「機車停放區」與「非機車停放區」之依
    據，異議人身為汽車駕駛人，對各項道路交通管理法令內容
    理當熟稔，實無理由置現場標誌、標線之指示於不顧，逕依
    防撞桿之位置，臆測機車停放區之範圍。又異議人所稱原已
    停放在上開處所之其他機車，衡情均係駕駛人貪圖一時方便
    、心存僥倖而違規停放，此一現象在商業發達而停車不易之
    臺北市區可謂極為普遍，絕非異議人所不能想見，是亦不至
    於使其誤信上開處所可以合法停車。從而，異議人所持相關
    辯解，均不足憑以解免其責任。
  (四)綜上說明，本件事證明確，異議人有在設有禁止停車標誌之
    處所停車之違規事實，洵堪認定，原處分機關援引道路交通
    管理處罰條例第56條第1 項第4 款規定，對異議人裁處罰鍰
    600 元，核無違誤，量罰亦稱妥適。異議人仍執前詞聲明異
    議，為無理由，應予駁回。
五、據上論斷，應依道路交通管理處罰條例第87條第2 項、道路
    交通案件處理辦法第19條，裁定如主文。
中    華    民    國    99    年    12    月    31    日
                  交通法庭  法  官  羅貞元
以上正本證明與原本無異。
對於本件裁定如有不服，應於收受送達後5日內，向本院提出抗
告書狀，敘述抗告之理由，抗告於臺灣高等法院。
中    華    民    國    99    年    12    月    31    日
                            書記官  陳虹

司法院資訊處製作；財團法人民間司法改革基金會備份。
